【裁判字號】    89,交上訴,675
【裁判日期】    890928
【裁判案由】    公共危險
【裁判全文】
臺灣高等法院臺南分院刑事判決      八十九年度交上訴字第六七五號 首股Ｃ
      上  訴  人
      即  被  告  己  ○  ○
      選任辯護人  楊  慧  娟
右上訴人因公共危險案件，不服臺灣臺南地方法院八十九年度交訴字第九四號中華民
國八十九年四月十三日第一審判決（起訴案號：臺灣臺南地方法院檢察署八十八年度
偵字第一二四三五號），提起上訴，本院判決如左：
      主      文
上訴駁回。
      事      實
一、己○○係以駕駛為業之卡車司機，於民國（下同）八十八年八月二十三日下午一
    時三十五分許，駕駛車牌號碼ＫＺ─四四八號貨櫃曳引車沿國道一號公路由南向
    北方向行駛，於駛至國道一號三一五公里北向處附近時，因嫌車前同為行駛內車
    道由甲○○所駕駛之車牌號碼ＢＧ─二七○二號自用小客車行駛速度太慢，遂將
    車身以極近之距離緊逼甲○○之自小客車後方，並一再以閃強光燈與按鳴高音喇
    叭之方式逼迫甲○○讓道，且以極危險之近距離由甲○○之右側轉至外側車道，
    立即又以極危險之近距離超車至甲○○之車前，致使甲○○被迫讓道並幾乎擦撞
    到高速公路之內側護欄，致生高速公路上往來之危險。
二、案經內政部警政署國道公路警察局第五警察隊報請臺灣臺南地方法院檢察署檢察
    官偵查起訴。
      理      由
一、訊據上訴即被告己○○矢口否認有右揭公共危險犯行，辯稱：
（一）被告雖有於八十八年八月二十三日在國道公路上為超車之行為，惟被告所超車
      之對象究否為告訴人甲○○，被告並不清楚，然在卷八十八年八月二十三日由
      國道四隊新營分隊隊員丁○○所制作筆錄之內容書寫超車對象為ＢＧ－二七○
      二號之小客車，係來自於甲○○（該車所有者）之指述，及被告相對性之說明
      （按被告對於在高速公路上曾有超車之事實，據實以告），丁○○自然將甲○○之小客車記載為被告超車之對象，實不得以此之內容認為被告已自白犯罪。
（二）高速公路上往來車輛甚多，而據告訴人自己宣稱當日車流量大，則告訴人所指
      認之對象是否有誤，原審即應加以調查，況查被告於地檢署及原審調查時，一
      再辯稱伊之車在高速公路上被攔截下來時，告訴人所指控之車號與伊之車頭及
      板車號碼均不相同，原審即應詳加查證才是，豈能單憑雙方間無嫌隙，不可能
      誣陷之可能認定被告犯有公共危險罪
（三）內政部警政署國道公路警察局第四警察隊八十八年八月二十三日之無線通信聯
      絡紀錄，發現告訴人於案發當日向新市○○○路警察隊報案對伊逼車之車號為
      ＹＴ－六三與告訴人在地檢署所供稱之車號相同，顯見ＹＴ－六三確為告訴人
      於案發當時所記載之車號，惟查被告之拖車號碼為ＦＣ－Ａ六，與告訴人提供
      之車號無一字相同，則告訴人於案發當時所記載之車所指摘之對象是否為被告
      ，即有疑異。
（四）告訴人之妻於警訊時曾稱本案發生時，有ＪＤ－九二二大貨車目擊現場，並就
      該車之特徵陳稱「顏色為乳白色，車邊有第一羊乳字樣，車箱約二十呎貨櫃」
      ，惟據國道五隊尋線調查發現ＪＤ－九二二為台南貨運配置在松山營業所之市
      區配達車，該車於八十八年八月二十三日並未離開北部，且該車之外觀亦與告
      訴人所陳述者不同，顯見告訴人之指述，是否確為無疑，即有待斟酌。
（五）告訴人及其妻稱其等於通報警員將被告車攔下時，伊等有向警員說是後面拖車
      之車牌，丙○○並陳稱伊當時有核對其車的車牌，與他記的是一樣的，復稱伊
      只能看到後面，所以她記後面的車牌，那時車子是拖一個貨櫃。而前已述及不
      論是丙○○於地檢所供稱之車號或是依職權調閱之資料中所記載之車號均為Ｙ
      Ｔ－六三，而查被告之車號確為ＦＣ－Ａ六，與告訴人所指述之車號無一個字
      相同，則告訴人之指控是否為真正即非無疑
（六）丙○○曾指稱警員對伊很凶，對警察態度很生氣，並質疑警訊時被告明明沒有
      帶駕照，警員似有循私之嫌，惟本案發生時國道四隊丁○○（即告訴人指控之
      警員）對被告未帶駕照一節已依法處理，開立一張一千八百元之罰單，除此之
      外，對於告訴人稱被告未保持安全距離，任意變換車道之事才在尚未調查清楚
      之情況下，即依告訴人片面指述為三千元罰單之開立，顯見丙○○之指訴與事
      實不符。
（七）車牌ＹＴ－六三之車雖亦屬拖車，然屬山海運輸股份有限公司所有，ＹＴ－六
      三拖車之車主於八十九年八月一日到庭供稱伊所有之ＹＴ－六三號拖車之車牌
      於八十八年七月一日即已遺失，惟伊當時未報遺失，是到八十八年十一月一日
      才報遺失，板車是同一台。查板車係運輸者之生財工具，倘該板車之車牌於八
      十八年七月一日即已遺失，基於營運之所需，依經驗法則任何一家公司都會即
      刻重辦才是，且車牌之申請，當日辦理當日即可領牌，手續並不複雜，何以該
      公司不為，放任其板車停置四個月不營運，殊難令人理解云云。
二、惟查：
（一）被告如何於右揭時、地多次以閃強光燈與按鳴高音喇叭之方式逼迫甲○○讓道
      ，又以極近距離超車至甲○○之車前，致使甲○○被迫讓道並幾乎擦撞到高速
      公路之內側護欄等情，業據證人甲○○於警訊、偵查、原審審理及本院調查中
      指訴明確，且前後陳述一致，按證人與被告間並不相識，雙方自無嫌隙可言，
      如被告無前揭犯行，證人豈有誣指之理。
（二）被告於警訊時即供承：「我當時本行駛在外車道，因欲超車故變換到內車道，
      然後ＢＧ─二七○二號自用小客車卻於內車道上以慢速行駛，時速約六十公里
      ，故我只得以燈光及喇叭示意其讓道．．」、「我駕駛ＫＺ─四四八號貨櫃曳
      引車在其車道（指甲○○之車道）向他閃大燈示意其讓道，．．可能超越該車
      時，超車距離稍微不足些，讓他引起誤會，我不認識他，沒有任何糾紛」（詳
      被告八十八年八月二十三日、同年九月八日警訊筆錄）。雖被告於本院審理時
      辯稱其之所以會供承有超越告訴人之自用小客車，係因被告所超車之對象究否
      為告訴人甲○○，被告並不清楚，國道四隊新營分隊隊員丁○○制作筆錄時因
      有告訴人之指訴及其自承超車之事實，因而丁○○自然將甲○○之小客車記載
      為被告超車之對象云云。然被告於偵查中亦供稱：伊當時由高雄上高速公路後
      都嚴重塞車，到了仁德交流道之後車潮已開始疏通，在伊車輛及甲○○自小客
      車之間尚有一部計程車，可能是計程車閃燈及按喇叭：：當時車子很多（見偵
      查卷第十三頁反面、第十四頁）；甚至於原審審理時亦供稱：「其時我前面還
      有一台計程車：：，可能是計程車按的（喇叭），他誤會是我」（見原審卷第
      二十一頁），足見被告當時確有超車，且明確自承有超告訴人甲○○之車子，
      應無疑義（只是告訴人甲○○否認其與被告車子之間有計程車之情事，被告抗
      辯未按喇叭等情）。又被告於偵查及原審審理時雖以前揭情詞置辯，然衡諸一
      般常情，駕駛人在車輛行駛中遭他人由後方閃大燈時，均會直覺性由後視鏡注
      意係何車所為，且本件案發時間為下午一時三十五分許，為日正當中之中午時
      刻，視線良好，又計程車與貨櫃曳引車由後方所閃之大燈，不論在高度及型態
      上，均有明顯差異，且兩種車輛之喇叭聲亦有所不同，告發人甲○○應不可能
      有誤認之虞，因見被告於本院及偵查中所稱可能是計程車閃燈及按喇叭，而甲○○誤會是伊云云，顯非真實。
（三）證人即國道公路警察局第五警察隊在新市收費站執勤之警員戊○○、乙○○證
      稱告訴人確有報案遭貨櫃曳引車逼車之事，因該車已離開收費站，所以又通報
      新營收費站攔車（見本院八十九年八月一日訊問筆錄），而國道公路警察局第
      四警察隊勤務中心於中午一點半確有收到通報並轉知代號四八一號之警員丁○○攔車，亦有無線通信聯絡記錄表影本一份附卷足佐，並經證人丁○○證實在
      卷（見本院八十九年八月二十九日訊問筆錄）。衡情若告訴人甲○○未遭人逼
      車，焉有無端暫緩行程報案被逼車，甚且超前趕至下一站報警攔阻被告貨櫃曳
      引車之理？而被告質疑若其有此行為，其通過新市收費站後有下車檢查輪胎，
      為何警察不攔截？然新市收費站執勤之警員戊○○證稱因當時快交班了，所以
      交下一班警員乙○○通報勤務中心，而告訴人既報稱逼迫之貨櫃車既然已通過
      ，在高速公路無法任意迴轉之情況下，警員自僅通報下一站攔車，此處置並無
      不妥。至於自用小客車在高速公路行駛遭較大型車輛逼車之事，時有所聞，然
      居於國人鄉愿或姑息之習性，鮮少有人報案，因而被告逼迫告訴人車子之後猶
      敢暫停於新市收費站檢查輪胎，自不足為奇（因沒想到告訴人會報案，且執意
      要查獲被告）。而由被告自承通過新市收費站後有耽擱，所以告訴人甲○○雖
      在新市收費站時落後被告之車，卻能在下一站（新營收費站）趕在被告之前到
      達，並報警查獲。
（四）再者，事發時為日正當中之中午時刻，視線良好，且駕駛人在車輛行駛中遭他
      人由後方閃大燈時，均會直覺性由後視鏡注意係何車所為。再者貨櫃曳引車托
      運之貨品均不相同，且告訴人既然被逼讓道，對如此惡劣行為之貨櫃車自然印
      象深刻，對何輛貨櫃車應無誤認之可能，告訴人甲○○及證人丙○○夫妻與被
      告己○○毫無恩怨，卻信誓旦旦指稱被告之貨櫃曳引車為逼迫之車輛，而證人
      丁○○亦稱當時告訴人甲○○一再堅稱並無誤認，確係被告之貨櫃曳引車逼迫
      其車子，參諸被告在偵查、原審尚不否認有超越告訴人之行為，益徵被告確有
      上揭逼人讓道之犯行。
（五）而人之記憶對整體形象較能記憶，對數字或較細微之處，難免記憶不全。而車
      牌號碼本即極難記憶，甚至個人所駕駛之車輛、個人之行動電話記錯者，事所
      常見。而本件告訴人夫妻在極緊張之情況下，雖不可能將危害其之車輛記錯，
      然記錯車牌號碼，則非不可能，況一般人並不知道曳引車與其拖拉之拖車車牌
      號碼不同，因而證人丙○○將被告車後拖車車牌號碼記錯，乃極為可能。被告
      雖稱其當時拖車車牌號碼為「ＦＣ－Ａ六」號，與告訴人所指訴之「ＹＴ－六
      三」號不同，以之證明告訴人誤認，惟因曳引車本即可拖拉不同之拖車，且因
      當時警員未記明被告之拖車車牌號碼，所以無法肯認案發當時被告拖車車牌號
      碼是否確係「ＦＣ－Ａ六」號。然告訴人甲○○及證人丙○○均堅決肯定被告
      之貨櫃曳引車確係危害其之車輛，證人丁○○亦證稱：「告訴人來告訴我說是
      有一輛車脅迫他，他所說的是前面車號，我所欄之車是他（甲○○）指定，我
      有對其說車牌不一樣，但他說就是這一部沒錯，而且是一路跟過來」（見本院
      八十九年八月二十九日訊問筆錄）。參之告訴人夫妻亦指稱：本案發生時，有
      ＪＤ－九二二大貨車目擊現場，並就該車之特徵陳稱「顏色為乳白色，車邊有
      第一羊乳字樣，車箱約二十呎貨櫃」，惟據國道五隊尋線調查發現ＪＤ－九二
      二為台南貨運配置在松山營業所之市區配達車，該車於八十八年八月二十三日
      並未離開北部，且該車之外觀亦與告訴人所陳述者不同。而衡情告訴人夫妻並
      無需胡亂指證其他車輛來阻礙辦案，顯見告訴人夫妻對記車號一節，並不在行
      。再徵之一般人極易記錯行駛中車輛之車牌號碼，所以告訴人夫妻記錯被告拖
      車之車牌號碼及目擊車輛之車牌號碼，實不足為奇。本院自不能因告訴人夫妻
      記錯拖車車牌號碼，即無視於被告在警訊、偵查、原審審理時所為自白超越告
      訴人車輛之事實、告訴人夫妻之堅決指訴及其他佐證（如證人丁○○之證詞、
      通報記錄、罰單等），而解免被告之刑責。
（六）被告又以本案發生時證人丁○○對被告未帶駕照一節已依法處理，開立一張一
      千八百元之罰單，除此之外，對於告訴人稱被告未保持安全距離，任意變換車
      道之事亦依告訴人片面指述為三千元罰單之開立，以之證明丙○○指訴警員徇
      私為不實，並以此證明丙○○所證不實。惟警員是否徇私，係當事人之主觀感
      覺（就如再詳細的調查亦難求得所有被告之滿意），尚不能因而即認證人丙○○所證不實。又告訴人夫妻記錯之ＹＴ－六三號拖車，屬山海運輸股份有限公
      司所有，被告質疑為何車牌於八十八年七月一日即已遺失，卻到八十八年十一
      月一日才報遺失。然此乃該公司之事，與本案無關，本院自不必再加以調查，
      均附為記明。
（七）又證人即當時處理本件事故之證人丁○○亦到庭證稱：「筆錄的內容是由他陳
      述，我記錄下來，我是照他所述記錄的」（見本院八十九年八月二十九日訊問
      筆錄）。而被告在警訊、偵查、原審中亦不否認有超告訴人之車子，已如前述
      ，被告超告訴人車子一節，自無庸疑。而由警訊時被告自承：「我駕駛ＫＺ─
      四四八號貨櫃曳引車在其車道（指甲○○之車道）向他閃大燈示意其讓道，．
      ．可能超越該車可能超越該車時，超車距離稍微不足些，讓他引起誤會」（詳
      被告八十八年九月八日警訊筆錄），雖見被告為其所為辯解之心意，然亦見被
      告確有閃大燈、逼近超車（超車距離稍微不足），之情況，因而告訴人甲○○
      指訴：被告貨車車身以極近之距離緊逼其自小客車後方，並一再以閃強光燈與
      按鳴高音喇叭之方式逼迫其讓道，且以極危險之近距離由其右側轉至外側車道
      ，立即又以極危險之近距離超車至其車前等情，堪信為真實。而因被告如此行
      為已致使甲○○被迫讓道並幾乎擦撞到高速公路之內側護欄，因而被告所為應
      已致生高速公路上往來之危險，殆無疑義。況被告現年五十歲，為一有相當社
      會經驗之人，且其既能取得駕駛貨櫃曳引車之駕照，當有多年職業駕駛之經驗
      ，焉有不知行駛高速公路，不得以近距離超車，否則易生往來危險之理，是其
      有公共危險犯罪之故意，亦可認定。
（八）綜上所述，足見被告所辯應係事後畏究卸責之詞，均不足採。此外復有警員因
      被告「未判明安全間距及保持安全距離，任意變換車道」所開立之舉發違反道
      路交通管理事件通知單，經被告簽名收受之影本附卷足資佐證。是本件事證已
      臻明確，被告犯行應堪認定。
二、按刑法第一百八十五條第一項條文所稱以「他法」致生往來危險，乃指除損壞雍
    塞道路外，凡「足以致生往來危險之一切方法」均屬之，例如除去或移動道路指
    示標誌，或在馬路上駕車作Ｓ形飛馳，或以油料潑撒於道路中。本件被告因逞一
    時之快，不顧他人之生命安全，以高度危險之方式在具高度危險性之高速公路行
    車，其前述行為已造成高速公路往來安全功能之破壞，該當於該法條之犯罪，因
    而核其所為，係犯刑法第一百八十五條第一項之公共危險罪。原審以被告罪證明
    確，因予適用刑法第一百八十五條第一項、罰金罰鍰提高標準條例第一條前段，
    並審酌被告開車時無法保持心平氣和，因一時超車不悅，隨意閃燈及按鳴喇叭，
    又以近距離方式超車致生危害於他人、犯罪後未能坦承犯行猶飾詞狡辯等一切情
    狀，量處被告有期徒刑一年。本院經核原判決認事用法，並無不合，量刑亦稱妥
    適。被告上訴意旨，猶執前詞，否認犯罪，為無理由，應予駁回。
據上論結，應依刑事訴訟法第三百六十八條，判決如主文。
本案經檢察官羅清溪到庭執行職務。
中    華    民    國      八十九      年      九      月      二十八    日
                                  臺灣高等法院臺南分院刑事第四庭
                                      審判長法官  陳    義    仲
                                            法官  宋    明    蒼
                                            法官  蔡    崇    義
右正本證明與原本無異。
如不服本判決，應於判決送達後十日內向本院提出上訴狀，其未敘述理由者並應於提
出上訴狀後十日內向本院補提理由書（應附繕本)。
                                      法院書記官  李    育    儒
中    華    民    國      八十九      年      九      月      三十      日
附錄本案論罪科刑法條全文：
刑法第一百八十五條第一項：損壞或壅塞陸路、水路、橋樑或其他公眾往來之設備或
                          以他法致生往來之危險者，處五年以下有期徒刑、拘役
                          或五百元以下罰金。
附表：
┌────┬──────────────────────────────┐
│被告姓名│  犯                罪                方                法  │
├────┼──────────────────────────────┤
│己○○  │由被告己○○駕駛車牌號碼ＫＺ─四四八號貨櫃曳引車，在高速公路│
│        │以極危險之近距離超車至甲○○之車前，致使甲○○被迫讓道並幾乎│
│        │擦撞到高速公路之內側護欄，致生往來之危險。                  │
│        │                                                            │
└────┴──────────────────────────────┘


司法院資訊處製作；財團法人民間司法改革基金會備份。
